臺灣新竹地方法院民事判決  
110年度訴字第440號
原      告  林國基  

            林佳忠  
            林佳典  
上三人共同
訴訟代理人  曾桂釵律師
被      告  王文生  


            柳世賢  

            鄭至宏  

上三人共同
訴訟代理人  蘇毓霖律師
上列當事人間請求損害賠償事件，原告提起刑事附帶民事訴訟，
由本院刑事庭移送前來(110年度附民字第140號)，本院於民國11
0年9月16日辯論終結，判決如下：
    主  文
一、被告應連帶給付原告丁○○新臺幣壹拾伍萬肆仟零肆拾陸元，
    及自民國110年3月26日起至清償日止，按年息百分之5計算
    之利息。
二、被告應連帶給付原告丙○○新臺幣捌萬壹仟零陸拾元，及自民
    國110年3月26日起至清償日止，按年息百分之5計算之利息
    。
三、被告應連帶給付原告乙○○新臺幣捌萬肆仟肆佰貳拾元，及自
    民國110年3月26日起至清償日止，按年息百分之5計算之利
    息。　　
四、原告其餘之訴駁回。
五、訴訟費用新臺幣壹仟元由被告連帶負擔。
六、本判決第一項至第三項得假執行。
    事實及理由
壹、程序部分
　　按因犯罪而受損害之人，於刑事訴訟程序得附帶提起民事訴
    訟，對於被告及依民法負賠償責任之人，請求回復其損害；
    前項請求之範圍，依民法之規定，刑事訴訟法第487條定有
    明文。而刑事法院之職權僅在認定犯罪事實之有無，例外就
    附帶民事訴訟為審判時，亦必須以刑事判決所認定之事實為
    依據，刑事訴訟法第500條復有明文，除此之外之一切非犯
    罪事實在法律上之評價究為民事不法行為，抑或行政秩序不
    法行為，均非刑事法院所得審究；因此刑事訴訟法第487條
    第1項所稱之因犯罪而受損害之人，必須是其個人私權，因
    起訴之犯罪事實之侵害，致生損害者始得提起。又刑事庭移
    送民事庭之附帶民事訴訟，僅移送後之訴訟程序，應適用民
    事訴訟法，若移送前之訴訟行為是否合法，仍應依刑事訴法
    決定之，故移送民事庭之附帶民事訴訟，其提起合法與否，
    自應依刑事訴訟法予以判斷。然移送前提起之附帶民事訴訟
    ，雖不合於刑事訴訟法第487條第1項所定之要件，惟基於保
    障人民訴訟權，並兼顧原告之程序利益、實體利益及紛爭一
    次解決之訴訟經濟，應許原告得繳納裁判費，以補正起訴程
    式之欠缺（最高法院民事大法庭108年度台抗大字第953號裁
    定可資參照）。經查，本件被告甲○○、戊○○、己○○因涉傷害
    刑事犯罪，經本院109年度訴字第917號刑事判決有罪確定，
    則原告因被告犯罪而受損害，固得就己身人格法益之損害提
    起附帶民事訴訟，但關於財物損害部分，僅屬過失毀損之民
    事不法行為，非屬因犯罪而受損害之人，不得提起附帶民事
    訴訟，否則訴不合法。準此，原告乙○○起訴時聲明請求被告
    賠償新臺幣(下同)22萬元，其中包含重配眼鏡之費用17,000
    元，性質上屬於財物損失，即與刑事訴訟法第487條第1項規
    定未合。然依上開最高法院大法庭裁定意旨，應許原告得繳
    納裁判費，以補正起訴程式之欠缺，而原告就此部分已另行
    繳納裁判費追加起訴，此有裁判費繳納收據在卷足憑，應認
    原告起訴程式之欠缺業經補正，合先敘明。
貳、實體方面
一、原告主張：
(一)被告三人於民國109年3月16日晚間6時30分許，在原告位於
    新竹市○○區○○路000巷00弄00號住家門前，要求原告丁○○將
    停放在坐落新竹市○○段0000地號之國有空地上之報廢機車移
    走，原告丁○○反問該處為何不能停車，並說明再過二、三天
    就會連同伊工廠產出的廢鐡屑一起載走，豈料被告三人不滿
    意原告丁○○未即刻移走車輛，竟基於傷害之犯意聯絡，毆打
    原告丁○○。原告丁○○之子即原告乙○○、丙○○因聽聞屋外有吵
    雜聲先後出來查看、勸阻，亦遭被告三人徒手毆打、用腳踹
    、勒脖子、鎖喉，並壓制在地，導致原告丁○○受有頭部、頸
    部、軀幹部多處挫傷、右側肘部擦挫傷，頭部外傷合併腦震
    盪、腰部挫傷、右胸挫傷、咀嚼疼痛困難，雙眼鈍挫傷併眼
    瞼週邊瘀斑等傷害；原告丙○○受有臉、頭部及頸部多處擦挫
    傷、右側肢體多處擦挫傷，腦震盪、右膝擦挫傷（3×3公分
    ）、右手肘擦挫傷、右臀擦挫傷（10×10公分）、右額及右
    肩挫傷、左前胸瘀傷等傷害；原告乙○○則受有臉部多處、兩
    側膝部、左足部擦挫傷，頭部外傷合併腦震盪、右臉挫傷腫
    脹、左腳姆指挫傷、咀嚼疼痛困難、右臉挫傷腫脹等傷害。
    被告三人共同毆打原告三人，涉犯刑法第277條第1項傷害罪
    ，業經本院刑事庭以109年度訴字第917號判決被告甲○○處有
    期徒刑六月，如易科罰金，以1仟元折算1日；被告戊○○處有
    期徒刑五月，如易科罰金，以1仟元折算1日；被告己○○處有
    期徒刑六月，如易科罰金，以1仟元折算1日。被告不服，提
    起上訴，經臺灣高等法院刑事庭以110年度上訴字第2107號
    判決改處被告甲○○有期徒刑五月，如易科罰金，以1仟元折
    算1日；被告戊○○有期徒刑四月，如易科罰金，以1仟元折算
    1日；被告己○○處有期徒刑五月，如易科罰金，以1仟元折算
    1日在案。準此，被告三人共同不法侵害原告三人之身體、
    健康權，致其受有損害，依民法第184條第1項前段、第185
    條第1項前段、第195條第1項前段規定，自應對原告負連帶
    賠償責任。
(二)茲臚列原告所受損害如下：
  １、原告丁○○部分合計305,000元： 
    ⑴醫療費用及增加生活上之支出5,000元：
　　　原告丁○○因上開傷勢支出醫療費用4,046元，另有購買痠
      痛貼布、肌樂、就醫油資等增加生活上之支出，原告實際
      增加生活上之支出不只4,046元，茲以5,000元計算此部分
      之損害。
    ⑵非財產上損害賠償30萬元：
　　  原告丁○○現年62歲，國小畢業，社會經歷豐富，為新竹市
      機械製修工會現任監事、佑誠工業社前負責人，曾任港南
      社區發展協會常務理事、港南社區巡守隊隊員、港南國小
      家長會會長、顧問，投入社會活動不遺餘力，還當選過新
      竹市105年模範勞工。因被告三人故意侵權行為致受有前
      揭傷勢，迄今仍未完全恢復。除此之外，每憶及事發當時
      之情景，心裡便不時氣憤起來，又因兩造比鄰而居，亦恐
      遭不測，終日惶惶不安，因而產生焦慮、畏懼導致失眠，
      生活品質嚴重受到影響，自109年7月14日起一直持續於精
      神科就診至今，精神所受痛苦非輕，爰請求被告連帶賠償
      精神慰撫金30萬元。
  ２、原告丙○○部分合計202,000元：
    ⑴醫療費用及增加生活上之支出2,000元：
      原告丙○○因上開傷勢支出醫療費用1,060元，另有購買紗
      布、藥膏、就醫油資等增加生活上之支出，雖相關單據並
      未留存，惟屬合理必要之支出，爰請求此部分損害共計2,
      000元。
    ⑵非財產上損害賠償20萬元：
      原告丙○○於96年自國立虎尾科技大學動力機械工程系畢業
      ，現為佑誠工業社負責人，因被告之故意侵權行為受有前
      揭傷勢。除身體所受疼痛外，原告丙○○每每憶及事發場景
      常有劫後餘生之感，且唯恐自己跟家人再遭不測，加以家
      中還有兩名幼兒，出入莫不萬分注意、小心，終日惶惶不
      安。是原告丙○○因被告等人之共同侵權行為受有上開精神
      上之痛苦，爰請求被告連帶賠償精神慰撫金20萬元。
  ３、原告乙○○部分合計22萬元：
    ⑴醫療費用及增加生活上之支出2萬元：
      原告乙○○因被告共同侵權行為，受有前揭傷勢而支出醫療
      費用1,920元，而原來配戴之眼鏡亦因此損壞必須重配，
      而支出17,000元，合計18,920元。另有購買紗布、藥膏、
      就醫油資等增加生活上之支出，雖未留存單據，應屬必要
      之支出，是原告乙○○實際所受之損害已逾上開金額，爰請
      求此部分之損害2萬元。
    ⑵非財產上之損害20萬元：
　　  原告乙○○於99年自國立雲林科技大學機械工程系畢業，目
      前任職於自家佑誠工業社。原告乙○○除因被告故意侵權行
      為致受有上開傷勢，且憶及案發時，為避免逾60歲的老父
      遭年輕力壯的被告等人輪番毆打而阻攔防衛，卻遭被告輪
      番毆打，被告行跡惡劣，危害社會生活秩序甚鉅。參以案
      發後之109年7月6日，被告甲○○尚偕同其兄王子光上門恐
      嚇原告及家人；嗣109年9月5日原告住家外面再遭不明人
      士潑油漆，顯見原告一家已遭鎖定，原告乙○○唯恐自己跟
      家人再遭不利，居家出入莫不萬分注意，終日惶惶難安，
      受有精神上之痛苦甚鉅，為此請求被告等連帶賠償精神慰
      撫金20萬元。
(三)為此聲明：
　１、被告應連帶給付原告丁○○305,000元，及自刑事附帶民事起
      訴狀繕本送達日起至清償日止，按年息百分之5計算之利
      息。
　２、被告應連帶給付原告丙○○202,000元，及自刑事附帶民事起
      訴狀繕本送達日起至清償日止，按年息百分之5計算之利
      息。
　３、被告應連帶給付原告乙○○22萬元，及自刑事附帶民事起訴
      狀繕本送達日起至清償日止，按年息百分之5計算之利息
      。
二、被告則以：
(一)本件緣起係原告丁○○家人將廢棄車輛棄置被告甲○○屋後，不
    願移回自家門旁，而被告與其協商過程屢遭辱罵，而衍生互
    毆互告之糾紛，惟被告考量兩造為鄰居，不願因雙方衝動行
    為，日後惡言相向，雖遭原告三人毆打受傷，仍當庭撤回對
    原告之傷害告訴。又事發當時，被告曾多次停止互毆，惟因
    原告丁○○再次出手毆打被告又生爭執，參以原告乙○○返家後
    ，及原告丙○○加入鬥毆期間，兩人並未報警處理雙方紛爭，
    足見上開原告因與被告上開爭執已久，而參與互毆發洩情緒
    ，合先敘明。
(二)按當事人主張有利於己之事實，負有舉證責任，為民事訴訟
    法第277條所明文。茲就原告請求之各該項目及金額抗辯如
    下：
　１、原告丁○○部分：
　　⑴醫療費用部分：
　　　被告對於原告丁○○於國軍新竹地區醫院附設民眾診療服務
      處(下稱國軍新竹醫院)、國立臺灣大學醫學院附設醫院新
      竹分院(下稱台大新竹醫院)支出醫療費用合計2,476元乙
      情，並不爭執。至於109年7月14日、109年7月21日、109
      年8月11日、109年9月8日、109年11月3日於新竹國泰綜合
      醫院(下稱新竹國泰醫院)精神科就診所支出之醫療費用1,
      570元部分，查原告於該院就診時間與系爭傷害行為發生
      時間相隔近半年，且依新竹國泰醫院函覆本院之丁○○初診
      病歷記載，原告丁○○述及想與「報復」鄰居，與鄰居「同
      歸於盡」；另觀之門診病歷，原告丁○○就診主訴「與鄰居
      爭執，引起焦慮、失眠，生氣」；而醫生評估/計畫内容
      欄亦記載「不甘心自己當年幫助對方，竟被如此對待，很
      不甘心」、「刑案傷害案件尚未起訴，建議等等」、「若
      再有其他官方機構來，可不予借道，以免對方說自己告密
      」等情，可知原告丁○○就診原因，應非系爭事件所生創傷
      後壓力疾患，而係訴訟引起之焦慮失眠，此可從檢察官起
      訴後，醫生開立處方之藥量已有減少一情可證，是原告丁○○此部之醫療費用與系爭事件無因果關係，自屬無據。
　　⑵慰撫金部分：
　    原告丁○○傷勢為挫傷、瘀斑，腦震盪部分，後續並無衍生
      相關損害，且據刑案勘驗當日監視錄影器結果可知，事發
      當時兩造互毆情況極為混亂，被告丁○○並非處於挨打局面
      ，其多次利用機會毆打被告等人，甚至也趁原告乙○○勾住
      被告戊○○右手之際，徒手毆打被告戊○○，其主觀上並非僅
      為勸阻雙方，其挑釁、毆打之程度未低於被告三人，參酌
      其傷勢顯對日常生活影響不大，至其所謂壓力患疾亦與本
      件無關，已如前述，則原告丁○○主張其受有精神上之痛苦
      ，據以請求非財產上之損害，洵非有據。退而言之，縱認
      其請求慰撫金尚非全然無據，惟參酌本件情節、傷勢、經
      歷及資力，應認其請求此部分非財產上損害30萬元，亦屬
      過高。
  ２、原告丙○○部分：
    ⑴醫藥費部分：
      被告對於原告丙○○請求於國軍新竹醫院、台大新竹醫院支
      出醫療費用合計1,060元部分不爭執，惟其餘醫療費用及
      增加生活上支出之請求因無單據可資證明，難認係必要支
      出，應無理由。
    ⑵慰撫金部分：
      原告林國忠傷勢為挫傷、瘀傷及腦震盪，惟腦震盪部分，
      後續並無衍生相關損害。另參上開刑事勘驗筆錄，當日雙
      方互毆情況混亂，原告丙○○並非勸架，亦有與被告互相推
      擠拉扯之舉，使得原告丁○○、乙○○得以趁隙毆打拉扯被告
      三人，參酌雙方均受傷，且原告丙○○之傷勢對日常生活之
      影響不大，併參酌本件原告丙○○參與互毆前未報警，足認
      其意顯非單純勸架攔阻之情節，以及其經歷及資力，則其
      請求慰撫金，難謂有理。縱認其請求尚非無據，其請求20
      萬元亦顯然過高。
  ３、原告乙○○部分：
　　⑴醫藥費部分：
　　　被告對於原告乙○○請求於國軍新竹醫院、台大新竹醫院支
      出醫療費用合計1,920元部分不爭執，惟其餘醫療費用及
      增加生活上支出之請求因無單據可資證明，被告否認之。
    ⑵眼鏡費用部分：
      原告乙○○事發時所配戴之眼鏡非被告所毀損，故與系爭傷
      害行為無關聯性，且該眼鏡已配戴10年，折舊後已無殘值
      ，是原告乙○○請求重配眼鏡費用17,000元，亦無理由。
　　⑶慰撫金部分：
      原告乙○○傷勢主要為挫傷腫脹及腦震盪，然腦震盪部分，
      後續並無衍生其它損害。另參上開勘驗筆錄，足見當日兩
      造互毆情況混亂，原告乙○○並非處於單方面挨打局面，又
      多次返家，也未報警，甚且返家或有呼喚原告丙○○加入拉
      扯，足見原告乙○○主觀上有毆打傷害被告之意，其挑釁、
      毆打之程度未低於被告三人，參酌兩造均受傷，且原告乙○○之傷勢對日常生活之影響不大，難認其受有精神上之痛
      苦，則請求被告連帶賠償精神慰撫金，即屬無據。縱認其
      慰撫金之請求尚非無據，然併審酌本件情節、原告乙○○經
      歷及資力，其請求慰撫金20萬元，金額亦屬過高。
(三)為此答辯聲明：
　１、原告之訴駁回。
　２、訴訟費用由原告負擔。
三、本件不爭執之事項：
(一)原告丁○○與原告丙○○、乙○○為父子關係，在新竹市○○路000
    巷00弄00號共同經營佑誠工業社，乃加工銑床業。
(二)被告甲○○為設在新竹市○○區○○里○○路000巷00弄00號展新麵
    線實業社負責人，僱傭被告己○○、戊○○二人。
(三)被告於109年3月16日晚間6時30分許，在原告位於新竹市○○
    區○○路000巷00弄00號住家門前，因原告報廢車輛停放在鄰
    近被告等住家旁坐落新竹市○○段0000地號國有土地移置問題
    發生糾紛，被告甲○○、戊○○、己○○遂共同基於傷害之犯意聯
    絡，由被告己○○先出手毆打原告丁○○臉部後，被告甲○○、戊○○、己○○即陸續共同以徒手毆打及用腳踹踢原告丁○○、乙○○
    及丙○○，期間因原告丁○○倒地時朝被告甲○○母親方向踹踢數
    腳，一旁之少年即甲○○之子王○鑫（其共犯傷害部分業經本
    院109年度少護字第186號宣示訓誡）見狀遂加入與被告甲○○
    、己○○共同基於傷害之犯意聯絡，共同徒手毆打及以腳踹踢
    原告丁○○，被告戊○○則勒住原告乙○○脖子並繼續出手毆打原
    告乙○○，致原告丁○○因此受有頭部外傷合併腦震盪、頸部、
    軀幹部多處挫傷及右側肘部擦挫傷等傷害，原告丙○○則受有
    臉、頭部外傷合併腦震盪及頸部多處擦挫傷及右側肢體多處
    擦挫傷等傷害，原告乙○○則受有臉部多處、頭部外傷合併腦
    震盪、兩側膝部、左足部擦挫傷等傷害。
(四)被告上開共同傷害原告犯行，經本院109年度訴字第917號刑
    事案件判決被告甲○○成年人與少年共同犯傷害罪，處有期徒
    刑六月，如易科罰金，以1千元折算1日；被告戊○○共同犯傷
    害罪，處有期徒刑五月，如易科罰金，以1千元折算1日；被
    告己○○成年人與少年共同犯傷害罪，處有期徒刑六月，如易
    科罰金，以1千元折算1日在案，嗣經上訴臺灣高等法院改判
    被告甲○○成年人與少年共同犯傷害罪，處有期徒刑五月，如
    易科罰金，以1千元折算1日；被告戊○○共同犯傷害罪，處有
    期徒刑四月，如易科罰金，以1千元折算1日；被告己○○成年
    人與少年共同犯傷害罪，處有期徒刑五月，如易科罰金，以
    1千元折算1日在案。
(五)被告對於原告丁○○支付因本事故在國軍新竹醫院、台大新竹
    分院就醫之醫療費用2,476元、原告丙○○支付醫療費用1,060
    元、原告乙○○支付醫療費用1,920元並不爭執。
四、本件爭點：
(一)原告主張因本事故有購買痠痛貼布、肌樂、紗布、藥膏、就
    醫油資等增加生活上支出之費用，有無理由？
(二)原告乙○○主張因遭被告毆打，致使配戴之眼鏡受損，請求被
    告賠償重配眼鏡支出之費用17,000元有無理由？
(三)原告得請求被告連帶賠償精神慰撫金之具體金額？
五、本院之判斷：　　
(一)原告主張兩造為鄰居關係，於上開時地因報廢車輛移置問題
    發生糾紛，被告共同基於傷害之犯意聯絡，由被告己○○先出
    手毆打原告丁○○臉部後，被告即陸續共同以徒手毆打及用腳
    踹踢原告三人，期間因原告丁○○倒地時朝被告甲○○母親方向
    踹踢數腳，被告甲○○之子王○鑫（91年3月生，當時為未滿18
    歲之少年，共犯傷害部分業經本院109年度少護字第186號宣
    示訓誡）見狀遂加入與被告甲○○、己○○共同基於傷害之犯意
    聯絡，共同徒手毆打及以腳踹踢原告丁○○、丙○○，被告戊○○
    則勒住原告乙○○脖子並繼續出手毆打乙○○，致原告丁○○因此
    受有頭部外傷合併腦震盪、頸部、軀幹部多處挫傷及右側肘
    部擦挫傷等傷害；原告丙○○則受有臉、頭部外傷合併腦震盪
    及頸部多處擦挫傷及右側肢體多處擦挫傷等傷害；原告乙○○
    則受有臉部多處、頭部外傷合併腦震盪、兩側膝部、左足部
    擦挫傷等傷害等情，業據其提出國軍新竹醫院、台大新竹醫
    院開立之診斷證明書為憑，且有新竹市警察局第三分局香山
    派出所110報案紀錄單、案發現場監視錄影畫面翻拍照片29
    張、本院109年少護字第186號宣示判決筆錄及裁定理由書、
    臺灣高等法院少年法庭109年度少抗字第73號裁定卷附卷可
    稽(見臺灣新竹地方檢察署109年度少連偵字第51號影卷，下
    稱偵查卷第56至64、262至272頁)，復經本院於110年8月12
    日言詞辯論期日當庭播放現場監視錄影光碟檔案進行勘驗無
    訛(見本院卷第103至106頁、第270頁)，且為被告所不否認
    。又被告上開共同傷害原告犯行，經本院刑事庭以109年度
    訴字第917號判決被告甲○○成年人與少年共同犯傷害罪，處
    有期徒刑六月，如易科罰金，以1千元折算1日；被告戊○○共
    同犯傷害罪，處有期徒刑五月，如易科罰金，以1千元折算1
    日；被告己○○成年人與少年共同犯傷害罪，處有期徒刑六月
    ，如易科罰金，以1千元折算1日。嗣被告不服，提起上訴，
    經臺灣高等法院以110年度上訴字第2107號改判被告甲○○成
    年人與少年共同犯傷害罪，處有期徒刑五月，如易科罰金，
    以1千元折算1日；被告戊○○共同犯傷害罪，處有期徒刑四月
    ，如易科罰金，以1千元折算1日；被告己○○成年人與少年共
    同犯傷害罪，處有期徒刑五月，如易科罰金，以1千元折算1
    日在案，亦有上開刑事判決在卷可查，復據本院依職權調閱
    上開刑事卷宗核閱無訛，足見原告主張因系爭事件受傷之事
    實，要非無據。
(二)至被告辯稱原告丁○○於兩造協商前揭報廢車輛移置之事時，
    屢屢出言辱罵被告，被告一時情緒激動而毆打原告，且原告
    丁○○於混亂中多次利用機會毆打被告等人，原告乙○○、丙○○
    亦趁隙推擠拉扯並毆打被告，顯見本件係因原告挑釁所生之
    互毆事件一節。經查：
  １、被告就其主張遭原告丁○○辱罵之事實，並未提出相關事證
      證明其真正，即難僅憑被告片面所述，採為不利於原告之
      認定。且縱認原告丁○○確於上開協商過程中有激怒被告情
      事，亦難執此作為被告有權利共同傷害原告身體、健康之
      正當事由。
　２、又經本院勘驗當日現場錄影光碟畫面結果：
　　⑴在光碟畫面時間19：37：10至18秒可見被告己○○出手毆打
      原告丁○○，原告丁○○倒地後起身，被告己○○又以腳踹踢原
      告丁○○，原告丁○○後出手抓被告己○○衣領，右手揮打被告
      己○○。被告三人拉扯原告丁○○之雙臂，被告甲○○、戊○○分
      別徒手毆打原告丁○○頭部、背部；原告乙○○衝出家門出手
      拉住被告戊○○，被告甲○○即徒手毆打原告乙○○臉部。
　　⑵在光碟畫面時間19：37：19至24秒，原告丁○○抱住被告戊○○往前推；被告甲○○徒手毆打原告丁○○背部後，轉而追打
      原告乙○○，被告甲○○欲拉住原告乙○○，原告乙○○徒手推倒
      被告甲○○。
　　⑶在光碟畫面時間19：37：36至19：37：56原告丁○○與被告
      己○○在距離眾人較遠之處，訴外人蘇瑞林上前要將兩人隔
      開，原告丁○○出手推被告己○○一下，被蘇瑞林隔開後，向
      左轉身離開。
　　⑷在光碟畫面時間19：38：51至56秒，被告戊○○徒手推原告
      丙○○；被告己○○徒手毆打原告乙○○，原告丁○○見狀即徒手
      毆打被告己○○頭部。
　　⑸在光碟畫面時間19：38：57秒至19：39：04秒，兩造相互
      推擠成一團，被告戊○○徒手毆打原告乙○○臉部，被告甲○○
      徒手毆打原告丙○○、乙○○頭部，原告丁○○則徒手毆打被告
      己○○頭部，被告戊○○見狀便徒手毆打原告丁○○，被告甲○○
      亦朝原告丁○○頭部方向揮擊，原告丙○○則上前阻止被告甲○○。
　　⑹在光碟畫面時間19：39：05至25秒，被告甲○○徒手毆打、
      以腳踹踢原告丙○○。原告丁○○則徒手毆打被告己○○，被告
      己○○隨即拉住原告丁○○左肩往後施力，被告己○○放開原告
      丁○○後，又朝原告丁○○方向踹踢一次，原告丁○○徒手毆打
      被告己○○一次後往後逃跑，原告丙○○上前阻止被告己○○追
      趕原告丁○○，被告戊○○隨即跳上原告丙○○背部，原告丙○○
      倒地後，被告戊○○坐在原告丙○○身上，徒手毆打原告丙○○
      數次，原告乙○○上前阻止被告戊○○繼續毆打原告丙○○，被
      告戊○○起身後便徒手推原告乙○○。
　　⑺在光碟畫面時間19：39：33至44秒，原告丁○○回到畫面中
      ，手上看不出有持有物品，但經與訴外人即被告甲○○之母
      張秀雲談話後，即向畫面左方將手上之物品拋棄，但無法
      確認所拋棄之物品是否為磚頭。
　　⑻在光碟畫面時間19：41：23秒，被告戊○○徒手推原告丁○○
      。
    ⑼在光碟畫面時間19：42:02至22秒，被告己○○與原告乙○○相
      互拉扯、推擠，被告己○○徒手推原告乙○○，原告乙○○重心
      不穩而抬腳。隨後眾人相互推擠、拉扯成一團。被告戊○○
      從後方架住原告乙○○頸部，在推擠過程中，原告丁○○重心
      不穩倒地。被告甲○○及己○○則分別徒手毆打、踹踢原告丙○○數下，原告丙○○雙手抱頭彎腰向後退。被告戊○○抱住原
      告乙○○，原告乙○○掙脫後，被告戊○○與原告丁○○又以相互
      以腳踹踢對方，原告乙○○則上前勸阻。
    ⑽在光碟畫面時間19：42：23至32秒，被告甲○○徒手毆打原
      告丁○○臉部，被告戊○○上前抱住原告丁○○，徒手毆打原告
      丁○○數下，原告乙○○勾住被告戊○○右手，被告戊○○放開原
      告丁○○，原告丁○○隨即徒手毆打被告戊○○頭部，被告戊○○
      則將原告乙○○翻倒在地。
　　⑾在光碟畫面時間19：42：33至41秒，被告甲○○徒手毆打原
      告丁○○，原告丁○○走向被告甲○○，訴外人即甲○○之子王〇
      鑫從後方抱住原告丁○○猛力向後拉導致原告丁○○倒地，張
      秀雲亦重心不穩而倒地。同時，原告乙○○欲從地面起身，
      被告戊○○即勒住原告乙○○頸部，並徒手毆打其腹部。
　　⑿在光碟畫面時間19：42：42至54秒，原告丁○○倒地後朝訴
      外人張秀雲方向踹踢數腳，訴外人王○鑫、被告甲○○及己○○見狀，便徒手毆打、以腳踹踢原告丁○○數下，原告丙○○
      隨即趴在原告丁○○身上，被告甲○○及己○○又朝兩人徒手毆
      打數下。同時，被告戊○○勒住原告乙○○頸部，並出手打原
      告乙○○數下，原告乙○○挣脫後，朝原告丁○○、丙○○走去，
      被告戊○○又再架住原告乙○○頸部。
　　⒀在光碟畫面時間19：42：55秒至19：43：10秒，原告乙○○
      掙脫後，王○鑫從後方拉住原告乙○○，被告己○○則往下壓
      制原告丙○○背部，經大家勸阻，被告己○○又上前以腳往原
      告丙○○方向踹踢一次，李秋芬因而重心不穩
　　　跌坐在原告丙○○身上。
　３、上開勘驗結果，有勘驗筆錄可佐(見本院卷第103至106頁、
      第270頁)，且為兩造所不爭，故依上開勘驗內容，足見本
      次事件係被告己○○率先出手毆打原告丁○○，原告丁○○還擊
      後，被告甲○○、戊○○緊接出手毆打原告丁○○，後原告乙○○
      、丙○○出門勸阻，亦遭被告三人先後拉扯、踹踢、毆打，
      是以，本件紛爭既非原告丁○○主動毆打被告所生，原告丙○○、乙○○為避免原告丁○○繼續遭被告攻擊而出面勸阻，亦
      遭被告毆傷，則被告辯稱本次事件係原告丁○○挑釁並毆打
      被告所生，原告丙○○、乙○○則趁隙推擠拉扯，與被告互毆
      云云，尚非可採。據此，被告三人就其所為對於原告仍應
      負共同故意侵權行為責任，洵堪認定。
(三)按故意或過失不法侵害他人權利者，應負損害賠償責任；數
    人共同不法侵害他人之權利者，連帶負損害賠償責任；不法
    侵害他人之身體或健康者，對於被害人因此喪失或減少勞動
    能力或增加生活上之需要時，應負損害賠償責任；不法侵害
    他人之身體、健康、名譽、自由、信用、隱私、貞操，或不
    法侵害其他人格法益而情節重大者，被害人雖非財產上之損
    害，亦得請求賠償相當之金額，民法第184條第1項前段、第
    185條第1項前段、第193條第1項、第195條第1項前段分別定
    有明文。本件被告既共同不法侵害原告之身體及健康權，已
    如前述，自應連帶負侵權行為損害賠償責任。茲就原告請求
    之各項損害及金額是否允當，分別審核論述如後：
　１、醫療費用及其他增加生活上之支出：
　　⑴原告丁○○部分：
　　①醫療費用部分：
　　　原告丁○○主張因上開傷勢於國軍新竹醫院、台大新竹分院
      就醫之醫療費用2,476元之情，業據其提出醫療費用收據
      及診斷證明書為證，且為被告所不否認，自堪信為真實。
      原告丁○○另請求自109年7月14日至109年11月3日在新竹國
      泰醫院精神科就診所支出之醫療費用1,570元部分，為被
      告所否認，並以前詞置辯。惟查，原告丁○○於109年7月14
      日前往新竹國泰醫院精神科就診時，主訴焦慮、入睡困難
      ，不斷反芻思考3月16日遭鄰居攻擊一事，及其當時遭威
      脅場景重現之情況加劇(anxiety, rumination about nei
      ghbors aggression 3/16, initial insomnia, flashbac
      k exacerbated for recent threat)，經醫師診斷為Post
      -traumatic stress disorder(創傷後壓力症候群)、急性
      壓力反應(Acute stress reaction)等情，有該院於110年
      7月23日(110)竹行字第1100000339號函附原告丁○○之門診
      病歷及精神科門診初診病歷可佐(見本院卷第186、190至1
      95頁)，參以該院於109年11月3日開立之診斷證明書記載
      ：病人(即原告丁○○)於109年3月16日被鄰居毆打後，持續
      有焦慮、畏懼、失眠等症狀，自109年7月14日起規則於本
      院精神科門診就診，經診斷為「創傷後壓力疾患」(見附
      民卷第47頁)，足徵原告上開病症確屬本次事件所致，且
      醫療費收據所載均屬治療原告丁○○該病症之必要費用，是
      原告丁○○此部分之請求，應屬有據，被告抗辯此部分醫療
      費用與系爭事件並無因果關係云云，洵非可採。
　　②其他增加生活上之支出：
　　　又原告丁○○主張被告應連帶賠償購買痠痛貼布、肌樂、就
      醫油資等增加生活上之支出，惟此部分之請求不僅無相關
      單據可資佐證，且其既已循正規醫療途徑至各醫療院所就
      診接受治療，復未舉證證明上開痠痛貼布、肌樂之支出係
      醫囑所建議為恢復其傷勢所必須之支出，難認該等支出與
      本次事件間有相當因果關係，則原告丁○○此部分之請求，
      即屬無據，不應准許。
　　③據上，原告丁○○得請求被告連帶賠償醫療費用4,046元元(
      計算式：2,476＋1,570＝4,046)，逾此範圍之請求，洵屬無
      據，尚非有理。
　　⑵原告丙○○部分：
　　  原告丙○○主張因前揭傷勢於國軍新竹醫院、台大新竹分院
      就醫之醫療費用1,060元，業據其提出醫療費用收據及診
      斷證明書為憑，被告對此亦不爭執，堪認有據。至其另請
      求購買痠痛貼布、肌樂、就醫油資等增加生活上之支出部
      分，或無相關單據可資證明，或無從證明與醫療必須有關
      ，自不能准許。準此，原告丙○○請求被告連帶賠償醫療費
      用1,060元，為有理由，超過此部分之請求，則乏所據，
      尚難憑採。
　  ⑶原告乙○○部分：
　　①醫療費用部分：
　　　經查，原告乙○○因系爭傷勢於國軍新竹醫院、台大新竹分
      院就醫之醫療費用1,920元，有醫療費用收據及診斷證明
      書在卷可稽，亦為兩造所不爭，是原告乙○○請求此部分之
      醫療費用，應屬有據。
　  ②眼鏡毀損部分：
      按不法毀損他人之物者，被害人得請求賠償其物因毀損所
      減少之價額；負損害賠償責任者，除法律另有規定或契約
      另有訂定外，應回復他方損害發生前之原狀；因回復原狀
      而應給付金錢者，自損害發生時起，加給利息；第1項情
      形，債權人得請求支付回復原狀所必要之費用，以代回復
      原狀，民法第196條、第213條分別定有明文。而依民法第
      196條請求賠償物被毀損所減少之價額，得以修復費用為
      估定之標準，但以必要者為限，而如修理材料以新品換舊
      品，則應予折舊。查原告乙○○主張其所有之眼鏡因被告本
      件毆打行為毀損，有眼鏡毀損照片附卷可考(見偵查影卷
      第207頁及本院卷第181頁)，則被告即應就上開眼鏡之損
      害連帶負賠償責任。又原告乙○○主張其眼鏡因系爭共同侵
      權行為受損，支出重配眼鏡費用17,000元，業據其提出商
      品保證書及統一發票可參（見附民卷第59頁），堪認原告
      乙○○確受有眼鏡毀損之財物上損害，惟原告乙○○於100年1
      0月16日係花費15,000元買受上開眼鏡至受損(即109年3月
      16日)時已經使用8年5月，參之前揭說明，其以新品取代
      舊品間之差價應予折舊扣除。而行政院所頒固定資產耐用
      年數表，雖對眼鏡之耐用年數無特別規定，惟參考眼鏡之
      製造材料、一般使用年限及行政院所頒固定資產耐用年數
      表，本院認其耐用年數以5年為宜，則原告乙○○原配戴之
      眼鏡自買受日起至受損時，既已使用逾耐用年限5年，依
      平均法計算其折舊後之價值僅餘殘價即2,500元【計算式
      ：殘價＝取得成本÷(耐用年數＋1)即15,000÷(5＋1)≒2,500，
      小數點以下四捨五入】，是原告乙○○得請求被告連帶賠償
      其眼鏡毀損之金額應為2,500元，逾此範圍之請求，為無
      理由，不應准許。
　　③其他增加生活上之支出：
　　  至原告乙○○請求被告連帶賠償其購買痠痛貼布、肌樂、就
      醫油資等增加生活上之支出部分，查原告乙○○就此除未提
      出任何事證證明確有上開支出外，亦難認此部分之請求係
      因治療本次事件所致傷勢而支出之必要費用，則其請求此
      部分增加生活上之支出，即屬無據，無從准許。
　　④從而，原告乙○○請求被告連帶賠償醫療費用1,920元及眼鏡
      毀損之損害2,500元，合計4,420元(計算式：1,920＋2,500
      ＝4,420)，堪屬有據，逾此範圍之請求，即屬無據，應予
      駁回。　　　
  ２、精神慰撫金部分：
　　  按民法第195條所謂相當之金額，應斟酌加害人與被害人
      雙方之身分、資力與加害程度，及其他各種情形核定之；
      慰撫金是否相當，應以加害行為之加害程度及被害人所受
      痛苦，斟酌加害人及被害人之身分、經濟地位等各種情形
      定之，最高法院47年台上字第1221號、51年台上字第223
      號判例可資參照。查原告因被告上開共同傷害行為而受有
      系爭傷勢，在精神上及肉體上必感受莫大之痛苦，則其請
      求非財產之損害賠償自屬有據。本院斟酌原告丁○○為國中
      畢業，原為佑誠工業社之負責人，目前與原告丙○○、乙○○
      共同經營佑誠工業社，109年度所得總額為8,346元，名下
      有房屋、土地、投資等財產，財產總額為2,887,780元；
      原告丙○○為大學畢業，目前為佑誠工業社之負責人，109
      年度所得總額為19,116元，名下有土地、汽車及投資等財
      產，財產所得總額為362,620元；原告乙○○為大學畢業，
      目前與原告丁○○、丙○○共同經營佑誠工業社，109年度所
      得總額為15,261元，名下有土地一筆，財產總額為342,62
      0元，佑誠工業社為加工銑床業。而被告甲○○為國中畢業
      ，目前為展新麵線實業社之負責人，109年度所得總額為4
      21,719元，名下有汽車及投資等財產，財產總額為1,090,
      000元；被告戊○○為高職肄業，目前受僱於被告甲○○經營
      之展新麵線實業社，109年度所得總額256,100元，名下有
      汽車1輛，財產總額為0元；被告己○○為大學肄業，目前任
      職於被告甲○○經營之展新麵線實業社，109年度所得總額2
      56,100元，名下有土地、汽車等財產，所得總額為1,228,
      800元，此經本院依職權查詢兩造財產所得之稅務電子閘
      門財產所得調件明細表附卷可稽(詳本院卷第37至53頁)，
      佐以本件兩造為鄰居關係，因原告報廢車輛放置鄰近被告
      等住家旁坐落新竹市○○段0000地號國有土地移置，涉及國
      有土地使用問題發生爭執，而衍生本次傷害事件，被告在
      原告住家前方當其委請與原告協調人士蘇瑞林面前公然毆
      打原告，不顧原告丁○○在本件事故時已年邁62歲，被告甲○○則為42歲，被告戊○○21歲，被告己○○31歲均屬壯年，且
      被告甲○○經營製麵業，雇用被告戊○○、己○○二人身手矯健
      ，竟多次出手揮打原告父子三人頭部及身體，並腳踢踹原
      告，被告戊○○且勒住原告乙○○頸部，均未思遵守法治，迨
      見原告丁○○配偶李秋芬昏倒在地，被告三人始願罷手，則
      被告未思理性解決紛爭，卻公然對原告三人施以暴力傷害
      長達7分鐘之久，致使原告丁○○受有頭部外傷合併腦震盪
      、頸部、軀幹部多處挫傷及右側肘部擦挫傷等傷害；原告
      丙○○受有臉、頭部外傷合併腦震盪及頸部多處擦挫傷及右
      側肢體多處擦挫傷等傷害；原告乙○○則受有臉部多處、頭
      部外傷合併腦震盪、兩側膝部、左足部擦挫傷等傷害非輕
      。是本院綜合審酌兩造之身份、地位、經濟能力、原告所
      受傷害及被告加害程度等一切情狀，認原告分別請求非財
      產上損害賠償30萬元、20萬元、20萬元尚屬過高，應予酌
      減為原告丁○○15萬元，原告丙○○及乙○○各8萬元為適當，
      逾此部分之請求，即非有據，不應准許。
  ３、據上，原告因被告侵權行為所受之損害分別為：原告丁○○1
      54,046元(計算式：醫療費用4,046＋精神慰撫金150,000元
      ＝154,046元)、原告丙○○81,060元(計算式：醫療費用1,06
      0元＋精神慰撫金80,000元＝81,060元)、原告乙○○84,420元
      (計算式：醫療費用1,920元＋眼鏡毀損費用2,500元＋精神
      慰撫金80,000元＝84,420元)。
(四)從而，原告基於侵權行為法律關係，請求被告連帶給付原告
    丁○○154,046元、丙○○81,060元、乙○○84,420元，及均自刑
    事附帶民事起訴狀送達翌日起即110年3月26日起至清償日止
    ，按年息百分之5計算之利息，為有理由，應予准許；逾此
    範圍之請求，為無理由，應予駁回。
六、假執行之宣告：
　　本判決主文第1項至第3項所命給付之金額均未逾50萬元，依
    民事訴訟法第389第1項第5款規定，應依職權宣告假執行。
七、本件判決之事證已臻明確，兩造其餘攻擊防禦方法，經審酌
    後，認均與判決結果無影響，爰不一一論述。
八、本件係原告提起刑事附帶民事訴訟，請求損害賠償事件，依
    法本無須繳納裁判費用，然原告就其所主張之財物損害，已
    另行繳納裁判費追加起訴，故仍應依民事訴訟法第78條、第
    79條、第85條第2項規定，諭知兩造訴訟費用負擔之比例如
    主文第5項所示。
中　　華　　民　　國　　110 　年　　10 　　月　　8　　日
                  民事第二庭  法　官　王佳惠
以上正本係照原本作成。
如對本判決上訴，須於判決送達後 20 日內向本院提出上訴狀。
如委任律師提起上訴者，應一併繳納上訴審裁判費。
中　　華　　民　　國   110    年    10    月    8    日
                              書記官  黃伊婕